臺灣臺南地方法院刑事判決　　　　　　　 93年度易字第883號
公　訴　人　臺灣臺南地方法院檢察署檢察官
被　　　告　己○○　男　32歲.
上列被告因竊盜案件，經檢察官提起公訴（九十三年度偵緝字第
九一二號），本院判決如下：
    主  文
己○○連續竊盜，處有期徒刑陸月，如易科罰金，以佰元折算
壹日。
    事  實
一、己○○於民國九十三年三月十五日，向丁○○（嗣後更名為
    黃惟琳）承租臺南縣永康市○○路二五六巷三之五十五號房
    屋內之雅房居住。詎其意圖為自己不法之所有，基於竊盜之
    概括犯意，先於同年月二十九日，趁分租上址套房之乙○○
    外出工作，房門未上鎖之際，侵入乙○○所承租之套房翻找
    財物，並於該套房內之床墊下方竊得乙○○所有之現金新臺
    幣（下同）一千元得手。乙○○返回上開套房後，雖發現現
    金短少，但因無法確定係遭人竊取，故未聲張此事。己○○
    見狀，認為有機可乘，竟又承前竊盜之概括犯意，再度於同
    年月三十一日，連續以同一手法侵入乙○○所承租之套房，
    竊取乙○○移置於床墊另一側下方之其餘五千元得手。嗣於
    同日晚間十時許，乙○○返家後發現遭竊，報警處理，經警
    前往現場採證，在乙○○所承租之套房內書桌左側抽屜上採
    得可疑指紋一枚，經送內政部警政署刑事警察局比對結果，
    與己○○之指紋相符，始查知上情。
    理  由
一、訊據被告己○○矢口否認有何被訴竊盜犯行，辯稱：其於九
    十三年三月間，固與告訴人乙○○分租臺南縣永康市○○路
    二五六巷三之五十五號房屋，但其先前曾多次進入告訴人承
    租之套房內，包括檢查有線電視之線路、請鎖匠更換其與告
    訴人房間門鎖、亦曾幫忙告訴人搬動書桌，以及請告訴人代
    為更改其行動電話之顯示字幕等，另上址房屋之房東丁○○
    亦經常帶同他人前往上址看房子，房東亦曾自行開啟乙○○
    之房門進入渠套房；又告訴人自稱遺失金錢時，其曾進入告
    訴人房間幫忙翻找房間內可能放置現金之位置云云。惟查：
  (一)告訴人即證人乙○○承租臺南縣永康市○○路二五六巷三之
    五十五號房屋內之套房，並於九十三年三月一日遷入該套房
    居住，該房屋內連同渠所承租之套房在內，共有四間房間，
    渠遷入時，該房屋內僅有渠一人承租套房，並無其他房客，
    約半個月後，被告始遷入該房屋內其中一間雅房居住，至渠
    遷出時為止，上址房屋內別無其他房客居住之事實，業據證
    人即告訴人乙○○於偵查及本院審理中證述明確【見九十三
    年度偵字第六六一七號卷第十五至十六頁，九十三年七月六
    日訊問筆錄、本院九十四年三月二十三日審判筆錄第四至六
    頁】，核與證人即房東丁○○於本院審理中到庭證述之情節
    相符【見本院九十四年五月十四日審判筆錄第三至四頁】，
    復為被告所不爭，且有證人丁○○庭呈之房屋租賃契約書影
    本二份在卷可稽，此部分之事實自堪認定。
  (二)又證人即告訴人乙○○於九十三年三月二十八日，將渠女友
    羅涍璇所提領交渠保管之現金六千元放置於上址套房內床墊
    下方，於翌日（即同年月二十九日）下班返回該套房時，發
    覺僅剩五千元，當時渠無法確定係遭人竊取，故未即時報警
    處理，乃將剩餘之五千元現金改放置於床墊之另一側，渠於
    同年月三十日檢查時，上開五千元仍在床墊下方，至同年月
    三十一日晚間十時許返回租屋處時，發覺渠所藏置之五千元
    現金又不翼而飛，乃立即報警處理，經員警到場採證，發覺
    上址房屋之大門鎖、證人乙○○套房房門鎖均未遭人破壞，
    且屋內亦無遭外力入侵之跡象；而員警於證人乙○○套房內
    書桌左、右抽屜各採得指紋一枚等情，亦經證人即告訴人乙○○、證人即告訴人女友羅涍璇、證人即當日前往現場採證
    之員警甲○○三人分別於偵查及本院審理中證述甚明【證人
    乙○○部分，見九十三年度偵字第六六一七號卷第十六頁，
    九十三年七月六日訊問筆錄、本院九十四年三月二十三日審
    判筆錄第六至七頁；證人羅涍璇部分，見九十三年度偵字第
    六六一七號卷第三至四頁，九十三年七月六日訊問筆錄；證
    人甲○○部分，見本院九十四年五月十四日審判筆錄第九至
    十頁】，此外復有臺南縣警察局永康分局九十四年一月六日
    函覆本院之南縣永警三字第０九四００一０一二六號函檢附
    之刑案現場測繪圖一紙、刑案現場照片九幀【見本院卷第三
    一至三四頁】及現場勘查案件卷宗一份【見警卷第十二至二
    二頁】附卷可稽；而採證當日於證人乙○○套房內書桌左側
    抽屜採得之指紋，經內政部警政署刑事警察局比對結果，與
    原名蔡文熙之被告留存之左拇指指紋卡相符之事實，亦經內
    政部警政署刑事警察局鑑驗明確，有該局九十三年五月六日
    刑紋字第０九三００八三七六六號鑑驗書一份【見警卷第八
    至十頁】在卷可資佐證。依證人乙○○之證詞，渠既於九十
    三年三月二十九日，發現藏置於床墊下方之現金短少一千元
    後，將剩餘之五千元改換位置，放置於渠套房內之床墊另一
    側下方，顯見證人乙○○對於渠所剩餘之現金五千元，確有
    刻意加以保管；惟渠所刻意保管之現金五千元，竟於短短二
    日之後（即同年月三十一日）不翼而飛，顯見證人乙○○所
    藏置之現金，並非因渠隨意放置以致遺失，而係遭他人於九
    十三年三月二十九日、三十一日竊取無疑。又員警前往採證
    當時，既未發覺該處大門門鎖、套房門鎖有何遭外力破壞入
    侵情事，顯見本案證人乙○○所失竊之現金六千元，係遭可
    合法進入上址房屋之人所竊取，亦無疑義。
  (三)被告雖以前揭情詞置辯，然：
    1.被告辯稱案發當日，證人乙○○告知其遺失現金後，曾進
      入證人乙○○之房間內幫忙翻找云云，此為證人乙○○當
      庭否認，並證稱：「（問：你發現你所有之五千元不見後
      ，如何處理？）我馬上報警」、「（問：警察是否到現場
      ？）大約十至十五分鐘，警察就來了」、「（問：在你發
      現前不見了，到警察來到現場之這段期間，被告是否有進
      入你的房間？）沒有」、「（問：你發現錢不見了，到你
      報警警察來的這段期間，你有無告知被告你的錢不見了？
      ）有」、「（問：在何處告知？）我記得當時我在房間，
      他在門口」、「（問：告訴被告錢不見了之後，被告如何
      與你互動？）他站在門口對我說可能是修理水電或是瓦斯
      的工人所為，被告一直站在門口，沒有進入我的房間，因
      為那段時間有請工人來修理，後來我有去調閱錄影帶，但
      是沒有發現有其他人進入我們承租的房子。在我發現錢不
      見了到警察來的這段時間，被告沒有進入過我的房間」等
      語【見本院九十四年三月二十三日審判筆錄第六至八頁】
      ，是證人乙○○所為上開證詞，顯與被告所為上開辯解不
      符。而證人乙○○與被告僅為分租同一房屋之房客，兩人
      並無仇怨，證人乙○○自無甘冒偽證罪之風險，誣攀被告
      之理。況，倘被告所辯為真，於到場員警即證人甲○○到
      場採取指紋時，何以並未主動告知員警其曾於採證前進入
      案發地點？再者，倘被告果於員警採證之前進入證人乙○○所承租之套房內幫忙翻找，該套房內理應佈滿被告之指
      紋，然本案竟然僅於該套房內書桌左側抽屜上採得被告指
      紋一枚，顯見被告辯稱案發後幫忙翻找云云，與事實不符
      ，不足採信。
    2.被告另辯稱案發之前，曾多次進入證人乙○○之承租套房
      內，包括檢查有線電視之線路、請鎖匠更換證人乙○○套
      房門鎖，亦曾幫忙證人乙○○搬動書桌，以及請渠代為更
      改其行動電話之顯示字幕等云云。惟以此質諸證人乙○○
      ，渠固證稱被告確曾持其所有之行動電話進入渠承租之套
      房內委請渠幫忙代為變更行動電話之顯示字幕，且被告亦
      曾帶領鎖匠至渠套房更換門鎖等語，然對於被告所陳幫忙
      證人乙○○檢查有線電視線路、搬動書桌等情，證人乙○○證稱均無此記憶【見本院九十四年三月二十三日審判筆
      錄第十一至十二頁】，且證稱：渠所承租之套房內雖有電
      視，但並未使用，渠係在上址房屋之客廳內看電視；而渠
      承租之套房內有二張書桌，其中一張書桌於案發之後，移
      至套房角落放置電腦，至於另一張書桌（即員警採得被告
      指紋之書桌）自始至終均放置於原處，並未移動，且上開
      書桌抽屜內僅放置平日幾乎不曾使用之物品，書桌抽屜幾
      乎未曾拉開，僅在桌面上擺放物品；又被告請渠更換行動
      電話字幕時，係進入渠房間內將行動電話交付後，隨即離
      去，渠不記得被告有無進入房間內等語【見前引本院審判
      筆錄第五頁、第九至十頁、第十二頁】；另證人即被告聲
      請傳訊之鎖匠戊○○雖到庭證稱：伊確實曾前往上址房屋
      內更換兩個房間的門鎖等語，但亦明確證稱伊換鎖時，房
      內除伊本人外，不會有人在房內，以便利伊工作之進行等
      語【見本院九十四年六月十五日審判筆錄第四頁】。是依
      證人乙○○、戊○○二人之證詞，採獲被告指紋之書桌自
      證人乙○○遷入套房迄渠搬離為止，均未搬動，而鎖匠戊○○前來換鎖時，被告復未進入證人乙○○之套房內，顯
      見被告實無在案發之前，於證人乙○○套房內書桌抽屜上
      留下指紋之可能，是員警於現場蒐證時所採獲之被告指紋
      一枚，應係被告進入證人乙○○套房內翻找竊取現金時所
      遺留。雖被告就此又改稱：其於鎖匠戊○○換鎖當日，曾
      未經證人乙○○之同意，進入渠承租之套房內，翻動書桌
      抽屜尋找螺絲起子欲安裝家具等語【見本院九十四年三月
      二十三日審判筆錄第十二頁、九十四年六月十五日審判筆
      錄第八頁】，然被告於警詢、偵查及本院行準備程序時，
      均未曾提出此項抗辯，其於本院審理中始為此項陳述，顯
      係意圖使其留存於證人乙○○套房內書桌抽屜上之指紋合
      理化，被告就此既無法提出任何事證以供調查，自不能僅
      以被告空言所陳，逕為有利於被告之認定。
    3.況，被告於偵查中供稱：證人乙○○經常不鎖門【見九十
      三年度偵緝字第九一二號卷第十七頁，九十三年九月十八
      日訊問筆錄】，又於本院行準備程序中陳稱：證人乙○○
      經常不關門等語【見本院九十三年十二月十四日準備程序
      筆錄】，顯見被告確有在未經證人乙○○同意之情況下，
      侵入證人套房內翻找物品之習慣，否則依證人乙○○所言
      ，渠於九十三年三月十五日被告遷入後，雖有忘記鎖上房
      門之情形，但出門時均會將房門關上，不會讓房門敞開等
      語【見本院九十四年三月二十三日審判筆錄第六頁、第十
      頁】，倘被告未曾多次親試證人乙○○套房之門鎖，其如
      何能夠得知證人乙○○之房門經常未上鎖？由此益見被告
      確有竊取證人乙○○之現金無疑。
    4.至於，被告另辯稱：上址房屋之房東丁○○亦經常帶同他
      人前往上址看房子，房東亦曾自行開啟乙○○之房門進入
      證人乙○○之套房云云，而證人乙○○亦證稱：「（問：
      在你不在的期間，房東會不會帶人去開你的房間？）有一
      次有，是房東自己告訴我的，說有打開我的房間，給他們
      看，但是沒有提到是否有進入」、「（問：是否在你印象
      中，你的房間有被進入的情形，只有房東打開房門讓其他
      人看裡面設施情形這一次？）是的」【見本院九十四年三
      月二十三日審判筆錄第八頁】等語，而本院傳訊證人丁○○到庭，證人丁○○證稱：「（問：在乙○○承租套房期
      間，乙○○不在的時候，你有無帶別人去參觀過他的房間
      ？）沒有，乙○○不再時我從未帶人或自己進去過，如果
      我要去的話，我都會先打電話給乙○○，且我很少過去那
      裡，我的印象中只有去二次，第一次是去收押金，且我每
      次去都只是在客廳，並沒有進入乙○○的房間」、「因我
      都沒有帶人家去看過，應該是另外有承租人去管理室拿鑰
      匙進去看」等語【見本院九十四年五月四日審判筆錄第五
      、七頁】，據此或可認為另有其他不相干之人曾進入證人
      乙○○承租之套房內。然被告對於究係何時另有他人進入
      證人乙○○之套房乙節，初稱係換鎖之前【見本院九十四
      年五月四日審判筆錄第十一頁】，而依被告於本院準備程
      序中所為之供述，換鎖之時間約在九十三年三月二十一日
      前後【見本院九十三年十二月十四日準備程序筆錄第三頁
      】，此距案發之時尚有一星期之久，自無可能係前來看屋
      之人竊取證人乙○○之財物；雖被告旋又改稱係換鎖之後
      始有他人前來看屋云云，然被告卻無法指出究竟係於換鎖
      後何時發生此事，則被告於案發後一年有餘，既能明確記
      憶係在換鎖之後始有人進入證人乙○○之套房內，然卻無
      法記憶案發前究竟何時另有他人進入，足見係選擇對其有
      利之事項為陳述，所辯顯係避重就輕之詞；另上開套房經
      警採證結果，既未發現其他可疑指紋，足見縱另有他人於
      案發前進入證人乙○○之房間內，亦未曾翻動證人乙○○
      之物品至明。是被告所辯尚不足為對其有利之認定。
  (五)綜上事證，本案證人乙○○所承租之上址套房，於案發當時
    未發現有外力入侵之情況下，遭人竊走現金六千元，且於證
    人承租之套房內採得被告之指紋一枚，被告復與證人乙○○
    為分租同一房屋之房客，僅被告有可能在不損及上址房屋大
    門、窗戶之情況下，竊取證人乙○○之財物，顯見本案確係
    被告所為，被告雖矢口否認犯行，然其辯詞與調查證據所得
    結果不符，顯係事後卸責之詞，不足採信。本案事證明確，
    被告犯行已堪認定。
二、核被告所為，係犯刑法第三百二十條第一項之竊盜罪。被告
    先後於九十三年三月二十九日、同年月三十一日竊取告訴人
    乙○○所有之現金一千元、五千元得手，其所為二次竊盜犯
    行時間緊接，所犯係構成要件相同之罪，顯係基於概括之犯
    意反覆為之，為連續犯，應依刑法第五十六條之規定論以一
    罪，並加重其刑。爰審酌被告與告訴人為分租房屋之室友關
    係，竟利用此機會，竊取告訴人之現金六千元，而犯後飾詞
    否認犯行，將責任推與他人，不知悔改，犯後態度不佳等一
    切情狀，量處如主文所示之刑，並諭知易科罰金之折算標準
    ，以示懲儆。
據上論斷，應依刑事訴訟法第二百九十九條第一項前段，刑法第
五十六條、第三百二十條第一項、第四十一條第一項前段，罰金
罰鍰提高標準條例第一條前段、第二條，判決如主文。
本案經檢察官丙○○到庭執行職務。
中　　華　　民　　國　　94　　年　　 6　　月　　29　　日
　　　　　　　　　刑事第四庭    審判長法  官  張瑛宗
                                      法  官  李東柏
                                      法　官　周紹武
以上正本證明與原本無異。
如不服本判決，應於判決送達後十日內，向本院提出上訴狀。
　　　　　　　　　　　　　　　　      書記官　鄭佩玉
中　　華　　民　　國　　94　　年　　 6　　月　　29　　日
附錄本案論罪科刑法條全文：
中華民國刑法第三百二十條第一項
意圖為自己或第三人不法之所有，而竊取他人之動產者，為竊盜
罪，處五年以下有期徒刑、拘役或五百元以下罰金。
